臺灣嘉義地方法院刑事判決　　　　　　100年度簡上字第104號
上　訴　人
即　被　告　陳澤詠
上列上訴人因詐欺案件，不服本院朴子簡易庭中華民國100 年5
月26日100 年度朴簡字第162 號第一審判決（聲請簡易判決處刑
書案號：100 年度偵字第2314號），提起上訴，本院管轄之第二
審合議庭判決如下：
    主  文
上訴駁回。
陳澤詠緩刑貳年。
    犯 罪 事 實
一、陳澤詠雖預見國內社會常見之詐騙集團，經常利用他人之金
    融機構帳戶轉帳，以逃避執法人員之查緝，而提供自己之金
    融帳戶存摺、提款卡及密碼予陌生人士使用，易為不法犯罪
    集團所利用，以遂渠等從事財產犯罪之目的，竟仍以縱有人
    以其金融帳戶實施詐欺取財犯行，亦不違背其本意之幫助犯
    意，於民國（下同）99年12月17日晚上9 時28分許，在嘉義
    縣朴子市松華里牛挑灣351 號萊爾富便利超商，將其向臺灣
    中小企業銀行民雄分行（以下簡稱民雄分行帳戶）所申請開
    立帳戶（帳號：000-00000000000 號）之存摺、提款卡及密
    碼等資料，郵寄予姓名年籍不詳自稱「陳盈稱」之成年男子
    使用，以換取約定之新臺幣（下同）12,000元代價。嗣「陳
    盈稱」或其所屬詐騙集團於取得上開帳戶之提款卡及密碼後
    ，即基於意圖為自己不法所有之詐欺犯意，於（一）99年12
    月19日晚上7 時50分許，撥打電話給王年金，自稱為森森購
    物台服務員，向其佯稱「當初購買陶瓷刀組貨到付款之單據
    簽發錯誤，原本購買1 組之簽單簽為購買12組，如欲止付，
    必須先操作ATM 提款機確認身分」等語，致使王年金陷於錯
    誤，依詐騙集團成員之指示，操作ATM 提款機於同日晚上8
    時43分許匯款29,985元到陳澤詠上開帳戶內。（二）99年12
    月19日晚上9 時許，撥打電話給江家任，向其佯稱「網路購
    物填單錯誤，需取消原本分期付款之方式，需直接至ATM 提
    款機操作轉帳」等語，致使江家任陷於錯誤，依詐騙集團成
    員之指示，操作ATM 提款機，於同日晚上9 時43分許（原聲
    請簡易判處刑意旨誤載為晚上8 時43分），匯款15,036元（
    不含手續費17元，聲請簡易判決處刑誤載為15,053元）到陳
    澤詠上開帳戶內，嗣因王年金、江家任事後察覺有異，乃報
    警查獲上情。
二、案經王年金、江家任訴由嘉義縣警察局朴子分局報告臺灣嘉
    義地方法院檢察署檢察官偵查聲請簡易判決處刑。
    理    由
一、按被告以外之人於審判外之陳述，經當事人於審判程序同意
    作為證據，法院審酌該言詞陳述或書面陳述作成時之情況，
    認為適當者，亦得為證據。當事人、代理人或辯護人於法院
    調查證據時，知有第159 條第1 項不得為證據之情形，而未
    於言詞辯論終結前聲明異議，視為有前項之同意，刑事訴訟
    法第159 條之5 定有明文。查本件下列認定事實所援引具傳
    聞性質之言詞或書面證據，關於證據能力，提示當事人對之
    表示無意見，亦未於本案言詞辯論終結前聲明異議，而本院
    審酌該等審判外陳述作成當時之過程、內容、功能等情況綜
    合判斷，認具備合法可信之適當性保障而具證據能力，得採
    為認定事實之基礎，合先敘明。
二、上開事實，業經被告陳澤詠於本院審理時坦承不諱，核與證
    人即告訴人王年金、江家任於警詢之證述相符，復有臺灣中
    小企業銀行民雄分行100年1月13日100民雄字第001號函、上
    開民雄分行帳戶之開戶基本資料、交易明細表、被害人王年
    金匯款之台新銀行自動櫃員機交易明細表、被害人江家任之
    合作金庫港都分行交易明細表、宅配通寄件人收執聯等各乙
    紙在卷足憑，足認被告之任意性自白與事實相符，應堪採信
    。從而，本件事證明確，被告犯行堪以認定，應依法論科。
三、本案被告雖提供上開帳戶供詐欺集團成員為詐欺取財使用，
    然被告並未參與實行詐術之構成要件行為，是被告提供上開
    帳戶之行為，均僅係參與構成要件以外之行為，自應論以幫
    助犯，而非共同正犯。故核被告所為，係犯刑法第30條第1
    項前段、第339 條第1 項之幫助詐欺取財罪。又被告幫助他
    人實施犯罪，爰依刑法第30條第2 項之規定減輕其刑。被告
    以一幫助行為，幫助他人先後對被害人王年金、江家任2 人
    為詐欺取財犯行，係以一幫助行為，侵害被害人2 人之財產
    法益，為想像競合犯，應依刑法第55條之規定，從一重之幫
    助詐欺取財罪論處。
四、原審認被告罪證明確，並審酌被告尚無前科之素行，被害人
    所受損害之金額，犯後坦承犯行等，因而適用刑事訴訟法第
    449條第1項前段、第454條第2項、第30條第1項前段、第339
    條第1項、第55條、第30 條第2項、第41條第1項前段，刑法
    施行法第1條之1第1項、第2項前段，就被告之犯行量處有期
    徒刑3 月，並諭知以新臺幣1,000元折算1日之易科罰金折算
    標準，認事用法均無不當。被告提起上訴，仍坦承犯罪，然
    以量刑過重提起上訴云云，惟按刑之量定，係實體法上賦予
    法院得為自由裁量之事項，倘其未有逾越或濫用法律所規定
    裁量之外部及內部性界限，並符合法規範之體系及目的，遵
    守一般有效之經驗及論理法則，即不得任意指為違法（最高
    法院75年臺上字第7033號判例參照）。原審基於調查審理所
    認定之事實，在法定刑範圍內加以考量，量處被告有期徒刑
    3 月，妥適反應所認定之犯罪事實與全案情節，並未過重。
    是本件上訴為無理由，應予駁回。
五、末查，被告前未曾因故意犯罪受有期徒刑以上刑之宣告，有
    臺灣高等法院被告前案紀錄表在卷可參，堪認其素行良好，
    而被告於本院審理時均坦認犯行，且與被害人王年金、江家
    任達成調解，調解條件並已當場履行，並經被害人2 人表示
    不願追究，有調解筆錄在卷可稽，堪認係偶因不慎致罹刑典
    ，經此偵查審判程序，當知所警惕，信無再犯之虞，是本院
    認其所受宣告之刑，以暫不執行為適當，併予宣告緩刑2 年
    ，以啟自新。
據上論斷，應依刑事訴訟法第455 條之1 第1 項、第3 項、第
368 條，刑法第74條第1 項第1 款，判決如主文。
本案經檢察官林俊良到庭執行職務。
中    華    民    國   100    年    7     月    29    日
                  刑事第四庭  審判長  法  官  蔡憲德
                                      法  官  王慧娟
                                      法  官  梁淑美
上列正本證明與原本無異。
本件不得上訴。
中    華    民    國   100    年    7     月    29    日
                                      書記官  林金福